臺灣桃園地方法院民事判決
110年度重訴字第430號
原      告  黃龍嘉
訴訟代理人  宋正一律師
複  代理人  邱敏維律師
被      告  佑高投資股份有限公司

法定代理人  黃伯弘  
訴訟代理人  陳耀偉律師
            林凱  律師  
上列當事人間請求返還借款事件，本院於民國111年8月9日言詞
辯論終結，判決如下：
    主  文
一、被告應給付原告新臺幣1,570萬元，及自民國111年2月8日起
    至清償日止，按週年利率百分之5計算之利息。
二、原告其餘之訴駁回。
三、訴訟費用由被告負擔5分之4，餘由原告負擔。
四、本判決第一項，於原告以新臺幣523萬3,333元為被告供擔保
    後，得假執行。但被告如以新臺幣1,570萬元為原告預供擔
    保，得免為假執行。
五、原告其餘假執行之聲請駁回。 
    事實及理由
一、原告主張：原告與訴外人黃伯弘、黃炳勳、黃貞榕（下合稱
    原告等4人）為手足，共同持有被告公司股份，原告等4人之
    母贈與伊等各新臺幣（下同）2,000萬元，被告公司遂以此
    資金為原告等4人購買「台新1699貨幣基金」（下稱系爭基
    金），被告公司嗣為原告贖回系爭基金後，雖於民國106年1
    月16日曾匯款430萬元（下稱系爭430萬元）至伊位於第一銀
    行帳戶（帳號：00000000000，下稱系爭第一銀行帳戶），
    然此筆金錢乃公司105年度董監事分紅，與系爭基金回贖資
    金無關，原告仍得依照民法第179條、第184條第1項前段之
    規定，請求被告公司返還系爭基金回贖後之430萬元，另被
    告公司因資金需求，於106年8月31日向原告借款系爭基金回
    贖後之1,570萬元，雖此筆借貸屬於未定期限債務，然原告
    已寄發存證信函作為催告，亦得依民法第464條第1項之規定
    ，請求被告公司清償借款等語，並聲明：㈠被告應給付原告2
    ,000萬元，及自起訴狀繕本送達翌日起至清償日止，按週年
    利率5％計算之利息。㈡願供擔保請准宣告假執行。
二、被告則以：系爭基金回贖後，被告公司業於106年1月16日將
    系爭430萬元匯款至原告之系爭第一銀行帳戶，此筆金流並
    非原告所述之105年度董監事分紅，另被告公司雖於106年8
    月31日向原告借得系爭基金回贖後之1,570萬元，然兩造於
    借款時已約明原告不得於被告公司現金不足或不利於公司財
    務之情況下要求返還，現被告公司營運狀況不佳、未分配股
    息、股價淨值低落，尚積欠其餘股東達7,165萬3,184元，現
    存現金僅約100萬元，是原告不得向被告公司請求返還1,570
    萬元之借款等語，資為抗辯。並聲明：㈠原告之訴駁回。㈡如
    受不利益判決，願供擔保請准宣告免為假執行。
三、查原告等4人共同持有被告公司股份，被告公司代原告等4人
    以母親所贈與各2,000萬元金錢，購買系爭基金，系爭基金
    嗣經回贖等情，業據原告提出資金調度表、債券基金投資表
    、交易申請書及匯款申請書等件為憑（見本院卷第17-37頁
    ），且為兩造所不爭執，堪信為真。本院茲就兩造間之爭點
    判斷如下：
　㈠按無法律上之原因而受利益，致他人受損害者，應返還其利
    益，民法第179條前段定有明文；又稱消費借貸者，謂當事
    人一方移轉金錢或其他代替物之所有權於他方，而約定他方
    以種類、品質、數量相同之物返還之契約，民法第474條第1
     項亦有明定。次按當事人主張有利於己之事實者，就其事
    實有舉證之責任，民事訴訟法第277 條前段定有明文。民事
    訴訟如係由原告主張權利者，應先由原告負舉證之責，若原
    告先不能舉證，以證實自己主張之事實為真實，則被告就其
    抗辯事實即令不能舉證，或其所舉證據尚有疵累，亦應駁回
    原告之請求。
　㈡經查，兩造均不爭執被告公司曾將系爭430萬元匯款至原告所
    有系爭第一銀行帳戶，及被告公司曾於106年8月31日向原告
    借得系爭基金回贖後之1,570萬元等情，然關於所系爭430萬
    元匯款乃系爭基金回贖之資金或105年度董監事分紅、1,570
    萬元借款是否定有清償條件等情，則各執一詞。就前者而言
    ，雖原告提出名為「105年度董監事年終提現」為名之被告
    公司內部簽呈欲以為憑（見本院卷第39頁），然細繹該文件
    之內容，並未載明系爭430萬元係董監事分紅或報酬之任何
    隻字片語，反清楚記載系爭430萬元來源為「贖回台新1699
    貨幣基金」（即系爭基金）等字樣，另佐以證人黃貞榕到庭
    證稱：我是被告公司董事，原告等4人之母給我們各2,000萬
    元，但不希望我們把錢花掉，就由被告公司幫我們購買系爭
    基金，被告公司一直以來都沒有發放過董監事報酬，我跟原
    告都有於106年1月16日收受被告公司回贖系爭基金之匯款各
    430萬元，我記得當時快要過年，大家就一起討論是否要回
    贖一些基金，把這些錢當作自己的年終獎金等語（見本院卷
    第168-169頁），可見被告公司向來即無發放董監事報酬之
    先例，當無僅於105年度發放董監事報酬之可能，且原告等4
    人既曾共同討論並做出回贖系爭基金作為自己年終獎金之用
    ，則系爭430萬元來源乃原告所有系爭基金回贖之部分，且
    被告公司業已匯款予原告，則被告公司就此當無不當得利或
    侵害原告權利可言，是原告以民法第179條、第184條第1項
    前段之法律關係請求被告公司給付系爭基金回贖之430萬元
    ，已屬無據。
　㈢就後者而言，佐以證人黃貞榕證稱：之前被告公司有借款需
    要，兄弟姐妹有坐下來談過，說如果大家身上有錢就借給公
    司用，等公司有能力還錢時，再向公司請求返還，當時原告
    等4人都有在場，但沒有說到公司每年盈餘要到多少才要還
    錢，我是最早借錢給被告公司的，公司於借款後一年多後說
    有能力可以還錢給我了，所以我出借的款項已獲清償等語（
    見本院卷第170頁），足見兩造就1,570萬元之借款，應有達
    成「於被告公司有能力還款時」，作為清償期屆至之條件，
    雖未約明需被告公司存有多少現金、多少盈餘或多少資產之
    情形下，始負清償責任，然本院審酌被告公司所提110、111
    年度資產負債表以及本院依職權調得之108、109年度營業所
    得稅申報資料顯示，被告公司於108、109年度之稅後淨利分
    別為1,982萬5,132元、1,721萬8,802元，於106年6月至111
    年4月間曾陸續償還股東借款4,191萬9,139元，迄今累積盈
    餘及公司資產則分別有2億元、4億元之譜（見本院卷第187-
    197、205-207頁），此等情事亦為被告公司所不爭執（見本
    院卷第223-224頁），綜合上情，足見被告公司至少於108年
    間即有清償原告借款1,570萬元之能力，竟捨此不為，反於1
    06年6月至111年4月間清償其他股東借款達數千萬元，在在
    顯示被告公司應有清償能力，然因細故不願對原告清償而已
    ，況被告公司迄今之盈餘及公司資產已達上億元之多，實難
    想像有如何無力清償積欠原告債務之情形，本院綜合被告公
    司前開營利狀況、累積盈餘、公司資產及清償其他股東借款
    紀錄等一切情形，認兩造間就1,570萬元之借款，至少於108
    年間即已符合清償條件，是本件原告請求被告公司清償此部
    分借款，應屬有據。
四、綜上所述，原告依照民法第464條第1項之法律關係提起本件
    訴訟，請求被告公司清償1,570萬元，及自起訴狀繕本送達
    翌日即111年2月8日（見本院卷第75、76頁送達回證）起至
    清償日止，按週利率5％計算之利息，為有理由，逾此部分之
    請求，則無理由，應予駁回。又兩造均陳明願供擔保請准宣
    告假執行或免為假執行，經核勝訴部分合於法律規定，爰分
    別酌定相當金額准許之。至原告敗訴部分既經駁回，其假執
    行之聲請失所附麗，應併予駁回。
五、本件事證已臻明確，兩造其餘陳述及所提證據，經審酌後認
    與判決結果不生影響，爰不予逐一論列。
六、訴訟費用負擔依據：民事訴訟法第79條。 　　
中　　華　　民　　國　　111 　年　　10　　月　　4 　　日
                  民事第一庭    法　官　廖子涵
以上正本係照原本作成
如對本判決上訴，須於判決送達後20日內向本院提出上訴狀。
如委任律師提起上訴者，應一併繳納上訴審裁判費。
中　　華　　民　　國　　111 　年　　10　　月　　9 　　日
                                書記官  賴棠妤